【裁判字號】    99,訴,840
【裁判日期】    990818
【裁判案由】    違反毒品危害防制條例
【裁判全文】
臺灣彰化地方法院刑事判決               99年度訴字第840號
公  訴  人  臺灣彰化地方法院檢察署檢察官
被      告  甲○○
上列被告因違反毒品危害防制條例案件，經檢察官提起公訴（99
年度毒偵字第988 號），於本院準備程序中，被告就被訴事實為
有罪之陳述，經裁定改行簡式審判程序，本院判決如下：
    主  文
甲○○施用第一級毒品，累犯，處有期徒刑壹年貳月。
    犯罪事實
一、甲○○前於民國87年間，因施用毒品案件，經依法院裁定送
    入觀察勒戒處所觀察、勒戒後，經評定認有繼續施用毒品傾
    向，再依法院裁定送入戒治處所施以強制戒治，於88年3 月
    3 日停止戒治，後經撤銷停止戒治，於89年6 月3 日執行完
    畢翌日出監，並由臺灣彰化地方法院檢察署檢察官以89年度
    戒毒偵字第720 、721 、722 、723 、724 、725 號為不起
    訴處分確定。又於90年間，因施用毒品案件，經依法院裁定
    送入戒治處所施以強制戒治，於90年12月13日停止戒治後於
    91年7 月12日保護管束期滿戒治完畢，並經本院以90年度簡
    字第118 號判決判處有期徒刑5 月確定（第1 案）；另因施
    用毒品案件，經本院以90年度訴字第1315號判決判處有期徒
    刑9 月確定（第2 案），上開2 案接續執行後，於92年4 月
    16日縮刑期滿執行完畢。嗣於92年間，再因施用毒品案件，
    經依法院裁定送入戒治處所施以強制戒治，於93年1 月9 日
    因法律修正而終結執行出監，並經本院以92年度訴字第1313
    號判決判處有期徒刑8 月、7 月確定（第3 案）；另因偽造
    貨幣案件，經臺灣高等法院臺中分院以93年度上訴字第779
    號判決判處有期徒刑5 年6 月，並經最高法院以93年度臺上
    字第5209號判決上訴駁回確定（第4 案），上開第3 、4 案
    嗣經臺灣高等法院臺中分院以93年度聲字第883 號裁定應執
    行有期徒刑6 年3 月確定，復經本院以96年度聲減字第1439
    號裁定就施用毒品部分減刑，並與不予減刑部分合併定應執
    行刑為有期徒刑5 年7 月15日確定，入監執行後於97年11月
    20日假釋出監付保護管束，並於98年6 月16日保護管束期滿
    未經撤銷視為執行完畢。
二、詎其猶不知悔改，復基於施用第一級毒品海洛因及第二級毒
    品甲基安非他命之犯意，於99年4 月12日上午7 時30分許，
    在其駕駛車牌號碼3175-JJ 號自用小客車上（在彰化縣境內
    ），以將第一級毒品海洛因及第二級毒品甲基安非他命一起
    置入玻璃球內，再以火燒烤吸食煙霧之方式，同時施用第一
    級毒品海洛因及第二級毒品甲基安非他命1 次。嗣於99年4
    月12日上午10時12分許，在南投縣草屯鎮○○路28號前，為
    警持搜索票查獲，並扣得第一級毒品海洛因2 包、摻有第一
    級毒品海洛因之香菸1 支及研磨器1 組【上開扣案物均扣存
    於林彥廷、甲○○涉嫌販賣毒品案件中，業經臺灣彰化地方
    法院檢察署檢察官以99年度偵字第4109號提起公訴】，而經
    徵其同意採集尿液送驗，結果呈嗎啡、可待因及甲基安非他
    命陽性反應，始查悉上情。
三、案經彰化縣警察局移送臺灣彰化地方法院檢察署檢察官偵查
    起訴。
    理  由
一、按除被告所犯為死刑、無期徒刑、最輕本刑為3 年以上有期
    徒刑之罪或高等法院管轄第1 審案件者外，於第273 條第1
    項程序進行中，被告先就被訴事實為有罪之陳述時，審判長
    得告知被告簡式審判程序之旨，並聽取當事人、代理人、辯
    護人及輔佐人之意見後，裁定進行簡式審判程序；除簡式審
    判程序、簡易程序及第376 條第1 款、第2 款所列之罪之案
    件外，第1 審應行合議審判，刑事訴訟法第273 條之1 第1
    項、第284 條之1 分別定有明文。本件被告甲○○係涉死刑
    、無期徒刑、最輕本刑為3 年以上有期徒刑之罪或高等法院
    管轄第1 審案件以外之罪，並於本院行準備程序時就被訴事
    實為有罪之陳述，本院合議庭依前揭規定，經評議結果，裁
    定改由受命法官獨任行簡式審判程序。
二、上開犯罪事實，業據被告甲○○於本院審理時坦承不諱，且
    被告為警採集其尿液送驗結果，確呈嗎啡、可待因及甲基安
    非他命陽性反應，此有彰化縣警察局刑警大隊偵查第一隊委
    託檢驗尿液代號與真實姓名對照認證單及詮昕科技股份有限
    公司於99年4 月22日出具之濫用藥物尿液檢驗報告各1 紙附
    卷可稽，足徵被告之任意性自白與事實相符，是本案事證明
    確，被告犯行堪以認定，應予依法論科。
三、按修正毒品危害防制條例就施用毒品者，僅於「初犯」及「
    5 年後再犯」二種情形，有其追訴條件之限制，即須於初犯
    經觀察、勒戒或強制戒治釋放後，5 年內均無施用毒品之行
    為，始能認其前所實施之觀察、勒戒或強制戒治已足遮斷毒
    癮，而得於5 年後再犯時，再予適用初犯之規定，重行觀察
    、勒戒等程式；倘5 年內已經再犯，被依法追訴處罰，縱其
    第3 次（或第3 次以上）施用毒品之時間在初犯釋放5 年以
    後，與「5 年後再犯」之情形有別，且因已於「5 年內再犯
    」，顯見其再犯率甚高，原實施觀察、勒戒或強制戒治，已
    無法收其實效，而無5 年戒斷期之存在，自無再經觀察、勒
    戒及強制戒治之必要，應由檢察官逕行起訴，此有最高法院
    95年度台非字第59、65號判決、95年度第7 次刑事庭會議及
    97年度第5 次刑事庭會議決議意旨足供參照。查本案被告前
    因施用毒品案件，前因施用毒品案件，經裁定送觀察、勒戒
    後，因認無繼續施用毒品之傾向，於92年4 月29日執行完畢
    釋放。其於觀察、勒戒執行完畢釋放後5 年內，復因施用毒
    品案件，經本院以92年度訴字第1326號判決判處有期徒刑8
    月、6 月，應執行有期徒刑1 年確定等情，有臺灣彰化地方
    法院檢察署刑案資料查註紀錄表及臺灣高等法院被告前案紀
    錄表各1 份附卷可參，則其再犯本件施用第一、二級毒品之
    犯行，揆諸前揭說明，即與5 年後再犯之情形有別，自應逕
    行追訴。
四、核被告所為，係犯毒品危害防制條例第10條第1 項、第2 項
    之施用第一級、第二級毒品罪。被告係將第一級毒品海洛因
    及第二級毒品甲基安非他命混合一起置於玻璃球吸食器內，
    然後以火燒烤其底部使生白煙吸入體內之方法，同時施用第
    一級毒品海洛因及第二級毒品甲基安非他命1 次，係一行為
    同時觸犯施用第一級毒品及施用第二級毒品2 罪名，為想像
    競合犯，應依刑法第55條之規定，從一重之施用第一級毒品
    罪論處。又被告有上開犯罪事實欄所載之前科紀錄，有臺灣
    高等法院被告前案紀錄表及臺灣彰化地方法院檢察署刑案資
    料查註紀錄表各1 份附卷可參，其於有期徒刑執行完畢後，
    5 年內故意再犯本件有期徒刑以上之罪，為累犯，應依刑法
    第47條第1 項之規定加重其刑。爰審酌被告有多次施用毒品
    之前科，及其施用毒品之動機、目的、方法、不知珍惜身體
    、施用毒品所生危害，暨犯後坦承犯行之態度等一切情狀，
    量處如主文所示之刑，以示懲儆。
五、扣案之第一級毒品海洛因2 包、摻有第一級毒品海洛因之香
    菸1 支及研磨器1 組，另案涉嫌販賣毒品之證據，仍待查證
    ，故於本案均不予宣告沒收，附此敘明。
據上論斷，應依刑事訴訟法第273 條之1 第1 項、第299 條第1
項前段，毒品危害防制條例第10條第1 項、第2 項，刑法第11條
前段、第55條、第47條第1 項，判決如主文。
本案經檢察官趙冠瑋到庭執行職務。
中    華    民    國    99    年    8     月    18    日
                       刑事第七庭     法  官  郭麗萍
以上正本證明與原本無異。
如不服本判決應於收受判決後10日內向本院提出上訴書狀，並應
敘述具體理由；其未敘述上訴理由者，應於上訴期間屆滿後20日
內向本院補提理由書（均須按他造當事人之人數附繕本）「切勿
逕送上級法院」。
中    華    民    國    99    年    8     月    18    日
                                      書記官  吳冠慧
附錄本案論罪科刑法條全文：
毒品危害防制條例第10條
施用第一級毒品者，處 6 月以上 5 年以下有期徒刑。
施用第二級毒品者，處 3 年以下有期徒刑。

司法院資訊處製作；財團法人民間司法改革基金會備份。
